最高法院刑事判決　　　　　　　一○○年度台上字第四七九號
上　訴　人　許耀仁
選任辯護人　孟昭安律師　　
上列上訴人因違反毒品危害防制條例案件，不服台灣高等法院高
雄分院中華民國九十九年十一月八日第二審更審判決（九十九年
度重上更(二)字第九六號，起訴案號：台灣高雄地方法院檢察署九
十四年度偵字第二○三一、二四二二號），提起上訴，本院判決
如下：
    主  文
上訴駁回。
    理  由
按刑事訴訟法第三百七十七條規定，上訴於第三審法院，非以判
決違背法令為理由，不得為之。是提起第三審上訴，應以原判決
違背法令為理由，係屬法定要件。而上訴第三審法院之案件，是
否以判決違背法令為上訴理由，應就上訴人之上訴理由書狀加以
審查，如果上訴理由書狀並未依據卷內訴訟資料，具體指摘原判
決不適用何種法則或如何適用不當，或所指摘原判決違法情事，
顯與法律規定得為第三審上訴理由之違法情形，不相適合時，均
應認其上訴為不合法律上之程式，予以駁回。至原判決究有無違
法，與上訴是否以違法為理由，係屬二事。本件原審經審理結果
，認為上訴人許耀仁販賣第三級毒品愷他命之犯行明確，因而撤
銷第一審所為科刑之判決，比較行為時及裁判時法律，適用最有
利於上訴人之規定，改判仍論處上訴人販賣第三級毒品罪刑，已
詳敘調查、取捨證據之結果及憑以認定犯罪事實之心證理由。並
就上訴人否認犯行之供詞及其所辯各語認非可採，予以論述。本
件公訴意旨指上訴人與李品均意圖販賣營利，連續向不詳姓名者
，購買不詳數量之愷他命分裝待售等情，其中關於上訴人部分，
核與原判決所認定上訴人意圖營利，基於販賣愷他命之犯意，向
不詳姓名者販入愷他命一包（驗餘淨重四十三．三九公克），摻
入分別含有Acetaminophen（乙醯胺酚，為解熱、鎮痛劑）、Chl
orphenamine （係抗組織胺劑）成分之白色粉末及不知名白色粉
末等增加重量後，分裝伺機販賣之犯罪事實，二者基本社會事實
並無不同，至上訴人與李品均間就本件犯行有無共同犯意聯絡、
上訴人販入上開愷他命係一次或分次為之，均於該社會事實同一
性之判斷不生影響，是原判決以檢察官業已就上訴人意圖販賣而
販入愷他命之事實提起公訴，且上訴人販入愷他命既係為販賣圖
利，雖僅有販入行為而未及賣出，仍屬販賣既遂，所為應係犯毒
品危害防制條例第四條第三項之販賣第三級毒品罪，公訴意旨認
係犯同條例第五條第二項之意圖販賣而持有第三級毒品罪，顯屬
違誤，乃改論上訴人以販賣第三級毒品罪，要無不合。上訴意旨
指摘原判決認定上開愷他命係上訴人一人一次販入之事實，與公
訴意旨所指該愷他命係上訴人與李品均共同連續販入之情不符，
其社會基本事實是否同一，即不無疑義，且原判決以第一審僅就
上訴人意圖販賣而持有第三級毒品犯行加以審認，而未審認其被
訴販賣第三級毒品罪嫌部分，為撤銷第一審判決理由之一，似意
指上訴人有二犯行，核與原判決僅論上訴人以一販賣第三級毒品
罪，亦有矛盾云云，顯係徒憑己意，任意指摘。至原判決變更檢
察官對上訴人之起訴法條，卻未援引刑事訴訟法第三百條加以說
明，縱有微疵，然於上訴人本件販賣第三級毒品犯罪之本旨不生
影響，自不得執為上訴第三審之理由。又原判決就上訴人否認販
賣愷他命犯行，所持扣案之愷他命純供己施用，解熱、鎮痛劑則
為混合稀釋愷他命純度，以減少愷他命之施用云云之辯解，已以
上訴人係利用扣案之研缽混合上開解熱、鎮痛劑與愷他命，以稀
釋愷他命純度，業據上訴人自承明確，而利用研缽混合，行情當
係為使二者顆粒粗細一致，其目的在使人不易察覺二者之差異，
上訴人販入該愷他命苟為供己施用，何須另購買總重達六○七．
九八公克之解熱、鎮痛等藥劑摻入其中，以稀釋其純度，尤無利
用研缽費工細膩將二者加以研磨混合以圖矇人耳目之必要，所辯
上情與常情有違，已不足採，復參以上訴人經警查獲採集其尿液
送請鑑定結果，呈愷他命陰性反應，是上訴人所述其每日施用愷
他命五至十公克一情，亦與事實不符，益徵上訴人所為扣案愷他
命係供己施用之說，純屬卸責，不足採信等語，予以指駁。核與
客觀上之經驗法則、論理法則並無違背。上訴意旨猶指摘原判決
未採信其所持以解熱、鎮痛劑替代愷他命之辯解，卻未說明理由
，已屬理由不備，且本件並無原判決所述之混合粉末扣案，原判
決事實竟認定上訴人係以解熱、鎮痛劑混合稀釋愷他命，藉以牟
利，事實認定亦有不當云云，均係未依卷證而為指摘。且本件警
方採集上訴人尿液送請鑑定有無毒品反應時，並未指定僅就嗎啡
與甲基安非他命二項加以檢驗，有卷附上訴人之姓名對照表足憑
。上訴意旨以本件送驗之項目僅該二項，鑑定機關超越委託鑑定
範圍，併就愷他命加以鑑定，且報告上未記載其憑以鑑定之標準
，質疑該鑑定正確性云云，容有誤會。另扣案之毒品，經鑑定確
係愷他命粉末，有鑑定書可按，縱經以上開扣案之解熱、鎮痛劑
白色粉末相混合以稀釋愷他命純度，亦不足以改變該愷他命之本
質。上訴意旨以其既經混合稀釋，純度甚低，已非毒品危害防制
條例列管之第三級毒品愷他命云云，殊屬無稽。再原判決雖併引
證人即負責對上訴人持用之電話進行通訊監察之警員邱璽云所證
上訴人與他人之電話通話，曾言及毒品之代號等語，資為上訴人
販賣愷他命之論據，然上訴人販賣愷他命之犯罪事實，既有上開
事證足憑，邱璽云之證言縱予除去，綜合其他證據，仍應為同一
事實之認定。是邱璽云供證時曾將海洛因之代號「女孩子」誤稱
為愷他命，原審採為對上訴人不利之證據，縱有不當，核於判決
結果並不生影響，上訴人執此提起第三審上訴，要難認係適法之
上訴理由。至其餘上訴意旨，則係就屬原審採證認事職權之適法
行使及原判決已說明事項，徒憑己見，擅加指摘為違法，且仍為
單純事實之爭執，亦難謂為適法之第三審上訴理由。依上揭說明
，本件上訴不合法律上之程式，應予駁回。
據上論結，應依刑事訴訟法第三百九十五條前段，判決如主文。
中    華    民    國  一○○  年    一    月  二十六  日
                      最高法院刑事第二庭
                          審判長法官  張  淳  淙  
                                法官  劉  介  民  
                                法官  蔡  彩  貞  
                                法官  李  伯  道  
                                法官  孫  增  同  
本件正本證明與原本無異
                                      書  記  官  
中    華    民    國  一○○  年    二    月   十一   日
                                                      Q